【裁判字號】    90,上易,3375
【裁判日期】    901018
【裁判案由】    詐欺
【裁判全文】
臺灣高等法院刑事判決                            九十年度上易字第三三七五號
    上  訴  人  臺灣板橋地方法院檢察署檢察官
    被      告  乙○○
右上訴人因被告詐欺案件，不服臺灣板橋地方法院九十年度易字第五四九號，中華民
國九十年八月十日第一審判決（起訴案號：臺灣板橋地方法院檢察署八十九年度偵字
第一三五八號）提起上訴，本院判決如左：
    主  文
上訴駁回。
    理  由
一、公訴意旨略以：被告乙○○意圖為自己不法之所有，明知自己對外負債金額甚鉅
    ，經濟困難無支付租金之能力，亦明知其無法全職駕駛營業小客車獲利，竟於民
    國八十八年四月一日，在台北市○○街九十五巷五號一樓元裕交通有限公司（下
    稱元裕公司）向負責人甲○○佯稱要租用車號Ｅ３─九七一號營業小客車一輛，
    並約定每日租金新台幣（下同）七百元，甲○○不疑有他，乃交付前開車輛，詎
    乙○○於收受前開車輛後即發生繳款遲延之現象，至八十九年二月以後則完全未
    繳款，甚至將前開車輛棄置於板橋市忠孝公園旁，甲○○始知受騙，因認被告涉
    犯刑法第三百三十九條第一項之詐欺取財罪嫌。
二、按犯罪事實應依證據認定之，無證據不得推定其犯罪事實，刑事訴訟法第一百五
    十四條定有明文。又刑法第三百三十九條第一項詐欺罪之成立，以意圖為自己或
    第三人不法所有，以詐術使人將本人或第三人之物交付為要件。所謂以詐術使人
    交付，必須被詐欺人因其詐術而陷於錯誤，若其所用方法，不能認為詐術，亦不
    致使人陷於錯誤，即不構成該罪。
三、公訴人認被告涉犯詐欺罪嫌，係以告訴人元裕公司負責人甲○○之指訴，並有汽
    車租賃契約書，以及被告自承在二年前對外負債頗鉅，經濟困難，且被告倘若發
    現駕駛計程車獲利入不敷出時，何不將車輛返還告訴人，竟將車輛棄置板橋市忠
    孝公園等情，為其論據。訊據被告固坦承有向告訴人租用上開車輛後，發生拖欠
    租金情事，惟堅決否認有何詐欺取財犯行，辯稱：伊有欠其他人債務，是在八十
    八年四月一日開始租本件車輛，之前尚有租另一輛，伊租金繳到八十九年二月間
    才繳不出來，後來將車輛停在忠孝公園旁，因車行在忠孝公園旁邊的巷子，車行
    前又沒有位置停，始將汽車鑰匙連同說明的紙條放在車行鐵門下的門縫，並沒有
    將車輛棄置等語。
四、經查：
（一）告訴人元裕公司負責人甲○○於原審訊問時陳稱：「（八十八年）四月一日被
      告租車，租金原來約定七天繳一次，剛開始正常，但後來會拖。到八十九年二
      月開始完全沒有繳。被告總共欠三萬五千多，我算到被告還車四月十四日那天
      」等語（見原審九十年三月二日訊問筆錄），上情核與被告所稱，其租金繳到
      八十九年二月間方繳不出來之情形相符。依此情形，若果被告於八十八年四月
      一日承租車輛伊時，即具不法所有之意圖，則被告又何須勉力繳付自八十八年
      四月一日起至八十九年一月間，前後共計十個月之車租？被告自八十九年二月
      份起雖有拖欠租金之情形，迄至告訴人於八十九年四月間尋得系爭車輛止亦僅
      二個月而已，尚難遽以推斷被告於承租車輛之初即有不法所有之意圖，或認為
      被告有對甲○○施用何種詐術。
（二）其次，告訴人甲○○於原審復陳稱：「有一天早上（八十九年四月十四日）有
      人打電話說，我車子擋到他的店，我去看就是被告租的車，約離車行一條巷子
      的距離。我將車子開回來後，有在門縫看到被告將鑰匙塞在底下，沒有看到紙
      條」等語（見同上訊問筆錄）。雖甲○○陳稱並未見到被告留下之紙條，惟依
      據甲○○前開陳述內容，仍可得知被告確實將承租之車輛停放於距離車行僅一
      條巷子處，且被告確有將車輛鑰匙放置於車行門縫底下返還予甲○○，顯見被
      告在無力支付車租後，乃係主動將車輛返還予甲○○，並非將車輛棄置，益可
      見被告對於上開車輛應無不法所有之意圖，否則被告又何須主動返還承租之車
      輛？
五、綜上所述，被告辯稱並無詐欺之意，應非無稽，堪以採信。又被告事後已與告訴
    人達成和解，此有和解書一紙可憑，本件應係被告與告訴人之間關於給付租金之
    民事糾葛，尚難謂被告於租用車輛時主觀上有何不法所有之意圖，亦難僅憑被告
    於租車時經濟狀況不佳，即認被告有對告訴人施用何種詐術，使告訴人陷於錯誤
    而交付前開車輛，所為與詐欺罪之構成要件尚屬有間。此外，復查無其他積極證
    據足認被告有何詐欺犯行，上開公訴之犯罪事實即屬不能證明，原審基此而為被
    告乙○○無罪之判決，並無不合。檢察官上訴意旨略稱：被告在八十九年二月間
    到同年四月間未繳納租金又不返還車輛，應涉嫌詐欺得利等語，雖非無見。然查
    ，被告租車伊始既未施用詐術，已如前述，在交還車輛之前雖有積欠二個月之租
    金非虛，但此僅止於應付之租金給付遲延而已，亦難認與詐欺得利之要件相符。
    從而，檢察官以前揭情詞提起上訴，為無理由，應予駁回。
據上論斷，應依刑事訴訟法第三百六十八條，判決如主文。
本案經檢察官賴俊雄到庭執行職務。
中      華      民      國    九十      年      十      月     十八     日
                              臺灣高等法院刑事第二十三庭
                                  審判長法  官  黃  瑞  華
                                        法  官  宋      祺
                                        法  官  吳      燦
右正本證明與原本無異。
不得上訴。
                                        書記官  陳  靜  姿
中      華      民      國    九十      年      十      月     十八     日


司法院資訊處製作；財團法人民間司法改革基金會備份。
